臺灣高等法院民事裁定　　　　　　　　 100年度抗字第1631號
抗　告　人　莊雲森
上列抗告人因與相對人上陽能源科技有限公司間損害賠償事件聲
請訴訟救助，對於中華民國100年10月31日臺灣臺北地方法院100
年度救字第247號裁定提起抗告，本院裁定如下：
    主  文
抗告駁回。
抗告訴訟費用由抗告人負擔。
    理  由
一、按當事人無資力支出訴訟費用者，法院應依聲請，以裁定准
    予訴訟救助，但顯無勝訴之望者，不在此限，民事訴訟法第
    107條第1項定有明文。又聲請訴訟救助，關於請求救助之事
    由，應提出能即時調查之證據，以釋明之，此觀民事訴訟法
    第109條第2項、第284條之規定自明，所謂「無資力」係指
    窘於生活，且缺乏經濟信用者而言。申言之，若非取給於自
    己或家族所必需之生活費不能支出訴訟費用，且無籌措款項
    以支出訴訟費用之信用技能，方能謂之為無資力支出訴訟費
    用（最高法院88年度台聲字第582號裁定意旨參照）。
二、聲請及抗告意旨略以：伊於民國96年6月間發生車禍致腿部
    受傷，復健多年仍無法工作，經臺北市政府列為低收入戶，
    為改善生活，始與相對人合作，詎相對人違約，致伊信用破
    產、生活困難，實無資力支出訴訟費用；又伊雖曾對茂興太
    陽能股份有限公司（下稱茂興公司）、鉅英國際有限公司（
    下稱鉅英公司）依序出資新臺幣（下同）1萬元、80萬元，
    並擔任茂興公司之監察人，惟茂興公司自95年9月成立未曾
    正式營運，募集股金已花費殆盡，監察人職務實乃空懸，另
    鉅英公司則因經營不善，早已破產停業，原審率予駁回本件
    訴訟救助之聲請，顯有違誤，爰依法提起抗告云云。
三、本件抗告人因與相對人間損害賠償訴訟（下稱本案訴訟），
    相對人以其無資力支出訴訟費用，聲請訴訟救助，固據提出
    臺北市低收入戶卡及第一類票據信用資料查覆單為憑（見原
    卷第5-6頁）。經核抗告人所提出上開資料，僅係釋明其符
    合臺北市政府提供社會救助所設立之核定標準，或最近3年
    曾因存款不足而有2張支票退票之紀錄，與法院就有無資力
    支出訴訟費用之認定非必相關，係屬二事，已難徒憑上開資
    料驟認其無資力支出訴訟費用；又茂興公司雖於95年9月21
    日擅自歇業他遷不明，鉅英公司則已辦妥營業登記且仍在營
    業中，各有財政部高雄市國稅局左營稽徵所100年12月20日
    財高國稅左營業字第1000015906號函、財政部臺灣省北區國
    稅局三重稽徵所100年12月19日北區國稅三重三字第100104
    4192號函可稽（見本院卷第15、17頁），抗告人既出資鉅英
    公司80萬元，非不得以其既有財產及自身經濟上信用籌措本
    案訴訟裁判費3萬601元，堪認其非無資力支出訴訟費用。抗
    告人復未釋明其是否缺乏經濟信用，致毫無籌措款項以支出
    訴訟費用之信用技能，揆諸前開說明，其聲請訴訟救助，要
    難准許。原法院裁定駁回抗告人訴訟救助之聲請，核無不合
    。抗告意旨指摘原裁定不當，求予廢棄，為無理由，應予駁
    回。
四、據上論結，本件抗告為無理由，爰裁定如主文。
中    華    民    國   100    年    12    月    28    日
                    民事第十八庭
                        審判長法  官  湯美玉
                              法  官  李慈惠
                              法  官  胡宏文
正本係照原本作成。
本裁定除以適用法規顯有錯誤為理由外，不得再抗告。如提起再
抗告，應於收受後10日內委任律師為代理人向本院提出再抗告狀
。並繳納再抗告費新台幣1千元。
中    華    民    國   100    年    12    月    28    日
                              書記官  王增華